【裁判字號】    99,審竹簡,224
【裁判日期】    990408
【裁判案由】    詐欺
【裁判全文】
臺灣新竹地方法院刑事判決           99年度審竹簡字第224號
聲  請  人  臺灣新竹地方法院檢察署檢察官
被      告  甲○○
上列被告因詐欺案件，經檢察官聲請以簡易判決處刑（99年度偵
字第847號），本院判決如下：
    主  文
甲○○幫助犯共同詐欺取財罪，處有期徒刑月，如易科罰金，
以新臺幣壹仟元折算壹日。緩刑貳年。
    犯罪事實及理由
一、犯罪事實：甲○○明知個人金融機構帳戶係攸關個人信用之
    專用物品，一般人無庸向他人收購或借貸使用，且國內社會
    常見之犯罪集團，經常利用他人之存款帳戶轉帳，以掩飾其
    等犯罪之不法所得，逃避執法人員之查緝，而提供自己之金
    融帳戶存摺及連同密碼之提款卡予陌生人士使用，更常與財
    產犯罪密切相關，將被犯罪集團所利用，以遂其等犯罪及掩
    飾其等犯罪所得財物或財產上利益之目的，竟仍容任所提供
    之帳戶將被犯罪集團用以犯罪結果之發生，而基於幫助他人
    實施詐欺犯罪之不確定故意，於民國98年3月13日下午2時至
    3 時許，在新竹市○○路、中正路路口處，將其所有之華南
    商業銀行竹科分行（下稱華南銀行）帳號000000000000號帳
    戶之提款卡連同密碼及存摺影本，交付予一名某真實姓名年
    籍不詳、自稱「張先生」之成年男子。嗣「張先生」與所屬
    犯罪集團中之成員，於取得甲○○上開金融帳戶資料後，即
    共同基於意圖為自己不法所有之犯意聯絡，於98年3月15 日
    下午4 時20分許，由1 名女性詐騙集團成員（下稱某成年人
    甲）以0000000000號電話號碼致電乙○○，佯裝為網路拍賣
    員工，向其佯稱於網路購物之消費，因設定錯誤致依分期付
    款方式繳費，並將由臺灣企銀人員與乙○○聯絡，旋於同日
    下午5 時20分許，由1 名男性詐騙集團成員（下稱某成年人
    乙），以0000000000號電話號碼致電乙○○，告知其須依指
    示至銀行自動櫃員機操作始得解除設定，致使乙○○信以為
    真，陷於錯誤，於同日下午6 時42分許，在高雄市○○區○
    ○路309 號臺新銀行操作自動櫃員機，轉帳新臺幣（下同）
    30,000元至甲○○上開華南銀行帳戶中，旋遭該詐騙集團之
    人，以提款卡至自動櫃員機提領之方式，於同日提領一空。
    嗣乙○○發覺有異，遂報警究辦，始悉上情。
二、案經乙○○訴由桃園縣政府警察局蘆竹分局報告臺灣桃園地
    方法院檢察署檢察官呈請臺灣高等法院檢察署檢察長另轉臺
    灣新竹地方法院檢察署檢察官偵查後聲請簡易判決處刑。
三、證據：
    訊據被告甲○○固坦承有交付本件華南銀行帳號0000000000
    00號帳戶之提款卡及密碼予某真實姓名年籍不詳、自稱「張
    先生」之事實，然辯稱：本件帳號000000000000號帳戶係伊
    於94、95年間為辦理薪資轉帳而至華南銀行竹科分行申請開
    戶，嗣伊於98年3月13日，在報紙看到刊登應徵司機之廣告
    後，即撥打上面刊登之電話去應徵工作，有1名真實姓名、
    年籍不詳、自稱「張先生」之成年男子與伊接洽，對方告知
    因薪資係轉帳支付，需測試帳戶是否可正常提款，故需交付
    金融帳戶之提款卡及密碼以審核等情，遂約定於當日下午2
    時至3時間至新竹市○○路、中正路路口，將被告甲○○本
    件華南銀行帳號000000000000號帳戶之提款卡及密碼交付予
    該名自稱「張先生」之成年男子云云（見臺灣桃園地方法院
    檢察署，下稱桃園地檢，98年度偵字第15639號偵查卷第24
    至25頁、臺灣新竹地方法院檢察署，下稱新竹地檢，99年度
    偵字第847號偵查卷第6至7頁）。經查：
（一）本件帳號000000000000號帳戶係被告甲○○向華南銀行竹
      科分行申請開戶設立等情，除據被告甲○○於警詢、偵訊
      時所為之供述外，亦有華南商業銀行竹科分行98年4 月14
      日華竹科存字第54號函所附被告甲○○之客戶基本資料、
      存款事故狀況查詢列表、97年12月15日起至98年3 月15日
      止存款往來明細表等資料在卷可稽（見桃園地檢98年度偵
      字第15639 號偵查卷第27至31頁）。而本案被害人乙○○
      受詐騙後轉帳30,000元至上開被告甲○○所有華南銀行竹
      科分行帳號000000000000號帳戶內等情，除據被害人乙○
      ○於警詢時之指訴外（見桃園地檢98年度偵字第15639 號
      偵查卷第46至47頁）；亦有被害人乙○○提出之臺新銀行
      自動櫃員機交易明細表影本1 紙附卷可佐（見桃園地檢98
      年度偵字第15639 號偵查卷第48頁）；以及高雄市政府警
      察局三民第二分局民族路派出所受理詐騙帳戶通報警示簡
      便格式表、內政部警政署反詐騙諮詢專線紀錄表各1 份，
      在卷可參（見桃園地檢98年度偵字第15639 號偵查卷第49
      、52頁）。是認前揭該名自稱「張先生」之成年男子、某
      成年人甲、某成年人乙與其所屬之犯罪集團成員確有以被
      告甲○○所申請開立之華南銀行竹科分行帳號
      000000000000號帳戶作為渠等詐欺取財犯行而供作被害人
      乙○○匯款往來之用無訛。
（二）被告甲○○雖執前詞為辯，然查：
  １、衡諸事理，一般民間公司行號或業者若要徵求工作伙伴，
      理應會要求求職者須先提供履歷表及前往該公司行號或營
      業地點面試，並就求職者之學、經歷抑或本身工作能力是
      否勝任工作之性質加以評斷，始合常情。然據被告甲○○
      上開所述，該名自稱「張先生」之成年男子並未對被告甲
      ○○其個人之學、經歷及工作能力等相關事宜加以詢問，
      卻直接要求伊提供其個人之金融帳戶資料，並約定在位於
      新竹市○○路、中正路路口處交付等情，顯已悖離事理。
      況被告甲○○尚未正式上班即將本件帳戶之提款卡及密碼
      一併交付予該自稱「張先生」之成年男子，卻對該工作時
      間、工作報酬、工作內容等關係個人權益之重要事項均毫
      無所悉，核與一般工作應徵之過程迥異。
  ２、再者，金融帳戶之存摺、提款卡及密碼資料等物事關個人
      財產權益之保障，除非本人或與本人親密關係者，難認有
      何理由可自由流通使用該存摺、提款卡及密碼資料，縱使
      特殊情況偶有交付他人使用之需，亦必然深入瞭解用途及
      合理性後，再行提供以使用，方符常情，而一般公司行號
      應徵員工或辦理員工薪資轉帳，僅需員工提供帳號、戶名
      等資料即可，無庸提供提款卡及密碼資料予公司使用，縱
      然如業務需要須使用金融帳戶，亦應由公司提供，而非由
      員工提供，否則焉能釐清資金之來源及流向；被告甲○○
      於本案發生時已滿47歲，亦非初次應徵工作，對於上開社
      會一般常識自難諉為不知，況被告甲○○並未在該公司工
      作，對所應徵工作之內容亦不甚瞭解，更無必要交付上開
      帳戶提款卡連同密碼資料等重要物品予該名自稱「張先生
      」之成年男子，且雙方未有歸還之約定，又被告甲○○自
      述其不知道該名自稱「張先生」之成年男子之年籍資料（
      見桃園地檢98年度偵字第15639號偵查卷第25頁），從而
      被告甲○○在無從得知該名自稱「張先生」之成年男子之
      真實姓名年籍資料以及尚未確認是否已為該公司晉用之情
      況下，僅憑該名自稱「張先生」之成年男子一面之辭，焉
      能確信伊交付上開帳戶後該名自稱「張先生」之成年男子
      確實會錄用伊？是被告甲○○上開辯解顯不合常理。
（三）按刑法上之故意，分為直接故意（確定故意）與間接故意
      （不確定故意），「行為人對於構成犯罪之事實，明知並
      有意使其發生者」為直接故意；又「行為人對於構成犯罪
      之事實，預見其發生而其發生並不違背其本意者」為間接
      故意，刑法第13條第1項、第2項定有明文。茲衡諸常情，
      今日一般人至金融機關開設帳戶使用，係極為方便容易且
      迅速之事，苟有使用金融存款帳戶之正當用途，自以使用
      其本人或可信賴之親友申請之帳戶，最為便利安全，始可
      避免帳戶名義人反悔或心存歹念，利用通知掛失止付、變
      更存戶印鑑圖章或換摺之方式，將帳戶內之款項領走一空
      ，反致使用帳戶人蒙受損失，故苟非意圖以他人之帳戶從
      事不法用途，並藉以逃避查緝，自無花費金錢或以其他方
      法向無相當信賴關係之陌生人取得帳戶使用之理，且近年
      來以詐財之犯罪類型層出不窮，該等犯罪，多數均係利用
      他人帳戶作為詐欺所得財物之出入帳戶，業經媒體廣為披
      載，是依一般人通常之知識、智能及經驗，均已詳知向陌
      生人購買、承租或其他方法取得帳戶者，多係欲藉該帳戶
      取得不法犯罪所得，且隱匿帳戶內資金之實際取得人之身
      分，以逃避追查，故被告甲○○於本件行為時係成年且具
      智識之人，自難諉稱不知，從而被告甲○○對於交付其所
      有相關金融帳戶資料，將可能被用來作為詐欺取財等非法
      用途上，應有所預見，且不違背其本意。是以被告甲○○
      猶提供其所有之金融帳戶資料予該名自稱「張先生」之成
      年男子，當堪認被告甲○○亦有容任或允許將提供之金融
      帳戶資料作為詐欺取財之匯款指定帳戶使用，準此，被告
      甲○○顯有幫助詐欺取財之不確定故意存在，應堪認定。
（四）次按刑法上之幫助犯，係指以幫助之意思，對於正犯資以
      助力，而未參與實施犯罪之行為者而言。查被告甲○○提
      供本件帳戶予自稱「張先生」之成年男子之行為，要屬詐
      欺取財構成要件以外之行為，則被告甲○○應屬以幫助之
      意思，參與詐欺取財構成要件以外之行為，應以詐欺取財
      之幫助犯論。
（五）綜上，本件被告甲○○犯行明確，應依法予以論科。
四、論罪科刑：
 (一)論罪：
  １、按上開詐欺集團成員即自稱「張先生」、某成年人甲及某
      成年人乙等人取得被告甲○○所提供之上開合作金庫之金
      融帳戶資料後，共同基於意圖不法所有之犯意聯絡，以取
      消分期付款之詐騙方式，引誘被害人乙○○陷於錯誤，並
      致被害人乙○○轉帳30,000元轉入被告甲○○上開華南銀
      行帳戶內等情，是核自稱「張先生」、某成年甲與某成年
      人乙等人本件所為，均係犯刑法第339 條第1 項之詐欺取
      財罪。又自稱「張先生」、某成年甲與某成年人乙等人就
      上開詐欺取財犯行，均有犯意聯絡及行為分擔，均為共同
      正犯。
  ２、被告甲○○基於幫助上開自稱「張先生」、某成年人甲、
      某成年人乙與其所屬詐騙集團成員等成年人向他人詐欺取
      財之犯意，將其所有之華南銀行帳號000000000000號帳戶
      提款卡及密碼等資料提供予上開自稱「張先生」之成年男
      子與其所屬詐騙集團成員等成年人供作詐財之用，是核其
      所為，係犯幫助犯刑法第339條第1項之詐欺取財罪，並應
      依刑法第30條第2項之規定減輕其刑。
（二）量刑：爰審酌被告甲○○前無任何刑事紀錄，有臺灣高等
      法院被告前案紀錄表1 份在卷可佐，足徵其素行良好，惟
      其得以知悉所提供之相關金融帳戶將遭人供做詐欺取財之
      工具，竟任將其所有之相關金融帳戶資料交付予不法份子
      使用，非惟幫助詐騙者遂行詐財目的，同時使詐財者得以
      隱匿其真實身分，降低遭查獲之風險，助長犯罪之猖獗，
      破壞社會秩序甚鉅，且被害人乙○○業已表示原諒被告甲
      ○○（見本院卷第10頁）等一切情狀，量處如主文所示之
      刑，併諭知易科罰金之折算標準，以示懲儆。
（三）緩刑：末查被告甲○○前未曾因故意犯罪受有期徒刑以上
      刑之宣告等情，已如上述，茲念其為應徵工作，因一時失
      慮，致罹刑典，經此偵查科刑之教訓，當已知所警惕，信
      無再犯之虞，且被害人乙○○業已表示不需被告甲○○賠
      償損失，且願意原諒被告甲○○等語，此有本院公務電話
      紀錄表1 紙在卷可稽（見本院卷第10頁），本院因認前所
      宣告之刑，以暫不執行為適當，併予宣告緩刑2 年，以啟
      自新。
五、依刑事訴訟法第449 條第1 項前段、第450 條第1 項、第45
    4 條第1 項，刑法第339 條第1 項、第30條第1 項前段、第
    2 項、第41條第1 項前段、第2 項、第74條第1 項第1 款，
    刑法施行法第1 條之1 第1 項、第2 項前段，逕以簡易判決
    處刑如主文。
中    華    民    國    99    年    4     月    8     日
                      新竹簡易庭法  官  劉兆菊
以上正本證明與原本無異。
如不服本判決應於收受本判決後10日內向本院提出上訴書狀，上
訴書狀應敘述具體理由。上訴書狀未敘述上訴理由者，應於上訴
期間屆滿後20日內補提理由書狀於本院「切勿逕送上級法院」。
中    華    民    國    99    年    4     月    8     日
                                書記官  林兆嘉
中華民國刑法第339條
（普通詐欺罪）
意圖為自己或第三人不法之所有，以詐術使人將本人或第三人之
物交付者，處 5 年以下有期徒刑、拘役或科或併科 1 千元以下
罰金。
以前項方法得財產上不法之利益或使第三人得之者，亦同。
前二項之未遂犯罰之。
中華民國刑法第30條
（幫助犯及其處罰）
幫助他人實行犯罪行為者，為幫助犯。雖他人不知幫助之情者，
亦同。
幫助犯之處罰，得按正犯之刑減輕之。

司法院資訊處製作；財團法人民間司法改革基金會備份。
